【裁判字號】    95,再易,26
【裁判日期】    951229
【裁判案由】    給付保險金
【裁判全文】
臺灣高等法院臺南分院民事裁定  95年度再易字第26號
再審聲請人  甲○○
再審相對人  保誠人壽保險股份有限公司
法定代理人  乙○○
上列當事人間給付保險金事件，再審聲請人對於中華民國95年9
月14日本院95年度再易字第14號再審裁定，提起聲請再審，本院
裁定如下：
    主  文
再審之聲請駁回。
聲請再審訴訟費用，由再審聲請人負擔。
    理  由
一、本件再審聲請人因與相對人間給付保險金事件，對於本院94
    年度上易字第10號確定判決提起再審，經本院以95年度再易
    字第14號裁定駁回；聲請人提起本件再審書狀固記載求為廢
    棄95年度再易字第14號裁定及94年度保險上易字第10號判決
    ，嗣本件再審聲請人於本院審理中到庭陳述，其真意乃就本
    院95年度再易字第14號確定裁定聲請再審等語明確（見本院
    卷第64頁）。是以，再審聲請人係於民國95年9月18日收受
    本院95年度再易字第14號裁定，其於95年9月25日聲請本件
    再審，未逾30日之不變期間，合先敘明。
二、本件再審聲請意旨略以：
  (一)、民事訴訟法第496條第1項第2款規定，判決理由與主文顯
      有矛盾者，得以再審之訴聲明不服。正如95年度再易字第
      14號裁定中記載之原確定判決內容矛盾之處：
    1.人體心臟之心雜音無法關了又開，若消失則日後必不能再
      聽到，若未曾消失即表示一直持續，證據顯示聲請人之女
      之心雜音自90年3月4日至同年4月20日均一直持續，醫院
      病歷顯有造假，而衛生署亦有疏於確實鑑定之處。
    2.所謂肺部有「間質性浸潤現象」，係肺泡壁發炎，有X光
      片為證，肺泡壁發炎係與心血管疾病有關，此乃因氧與二
      氧化碳之交換乃係依靠血液，而非氣管，若係「疑似吸入
      性呼吸道阻塞」，則發炎部位應在氣管或支氣管，與「間
      質性浸潤現象」並不相同。而所謂猝死應解釋為「心臟疾
      病」所引起之死亡。
    3.罹患心臟病之嬰兒食量不佳，體重增加較為困難，聲請人
      之女90年3月4日出生時4336公克，至同年4月20日卻減至4
      公斤，為罹患心臟病之證明。
  (二)、94年度上易字第10號判決書中記載：兩造約定「分娩產下
      之嬰兒於7足歲前具有先天性重大殘疾」係保險金給付之
      要件。聲請人之女猝死是由於先天性重大之殘缺所導致，
      但因醫院之疏失而未安排檢查，以致於並無專科醫師之診
      斷書。然依94年7月13日成附醫字第0940007190號函中所
      載：「一般會造成猝死之先天性心臟病，除了有心雜音外
      ，常合併有發紺現象或有心衰竭現象（如呼吸急促、胸凹
      、孩童食慾不振、體重不增及肝腫等）」，聲請人之女因
      為肺部間質浸潤現象而呼吸急促，且因食慾不振致60C.C.
      牛奶都無法喝完，體重並從原本之4336公克減至4公斤，
      由此可知小女之猝死乃與心臟疾病有關，係因先天性重大
      殘疾造成，並非屬意外，相對人保誠人壽公司自無法免其
      理賠責任。
  (三)、衛生署答辯狀中乃載明應由法院、檢察官自行判斷鑑定意
      見，並不保證鑑定意見無誤。而在醫院之病歷係偽造、衛
      生署之鑑定又無法保證真實之情形下，檢察官及法院卻一
      再採信，本件自合於民事訴訟法第496條第1項第9、10、1
      3款之再審事由。爰依同法第468條、469條第6款、501條
      第4款、507條之規定聲請再審。
三、按對於民事確定裁定聲請再審，依民事訴訟法第507條準用
    同法第501條第1項第4款規定，應表明再審理由，此為必備
    之程式。所謂表明再審理由，必須指明確定裁判有如何合於
    法定再審事由之具體情事始為相當，倘僅泛言有何條款之再
    審事由，而無具體情事者，仍難謂已合法表明再審事由。既
    未合法表明再審事由，即為無再審之事由，性質上無庸命其
    補正，可認其再審之聲請不合法，毋庸命其補正，逕以裁定
    駁回之（最高法院60年台抗字第688號、61年台再字第137號
    、70年台再字第35號判例意旨參照）。又當事人提起再審之
    訴或聲請再審，雖聲明係對某件再審判決或裁定為再審，但
    審查其再審訴狀理由，實為指摘原確定裁判或前次之再審裁
    判如何違法，而對該聲明不服之再審判決或裁定，則毫未指
    明有如何法定再審理由。此種情形，可認為未合法表明再審
    理由，逕以其再審（再審之訴或聲請再審）為不合法駁回之
    （最高法院69年度第3次民事庭會議決定(一)參照）。
四、經查，再審聲請人一再臚列者，皆為對前確定判決（即94年
    度保險上易字第10號）之事實採證有所不服，並未表明對本
    院95年度再易字第14號裁定本身有何再審之具體情事，當不
    能認為其已合法表明再審理由。且民事訴訟法第496條第1項
    第7款至第10款情形，以宣告有罪之判決或處罰鍰之裁定已
    確定，或因證據不足以外之理由，而不能為有罪之確定判決
    或罰鍰之確定裁定者為限，始得提起再審之訴（聲請再審）
    ，為同法條第2項所明定。本件聲請人對於前確定判決基礎
    之何證物係偽造、證人之證言或鑑定人之鑑定係虛偽陳述，
    亦未能提出任何宣告有罪或處罰鍰之確定裁判，或因證據不
    足以外之理由，而不能為有罪或處罰鍰之確定裁判，或任何
    發現未經斟酌或得使用之證物，亦難指原確定判決有聲請人
    所指之判決理由及主文顯有矛盾，或民事訴訟法第496條第1
    項第9、10、13款之再審事由。從而，聲請再審人雖泛稱原
    確定裁定有民事訴訟法第496條之再審事由，然既未具體指
    明原確定裁定有何法定再審理由，揆諸首揭說明，顯難認其
    再審之聲請為合法，應予駁回。
五、據上論結，爰依民事訴訟法第507條、第502條第1項、第95
    條、第78條，裁定如主文。
中    華    民    國    95    年    12    月    29    日
                  民事第二庭    審判長法  官   丁振昌
                                      法  官   吳上康
                                      法  官   李素靖
上為正本係照原本作成。
不得抗告。
中    華    民    國    96    年    1     月     2    日
                                      書記官  林鈴香
                                                 K


司法院資訊處製作；財團法人民間司法改革基金會備份。
